臺灣臺中地方法院民事判決　九十四年度訴字第一八八號
　　原　　　告　甲○○
　　訴訟代理人　陳浩華律師
　　被　　　告　乙○○
右被告因過失傷害案件，經原告提起請求損害賠償之附帶民事訴訟（九十三年度交附
民字第二三六號），經本院刑事庭裁定移送前來，本院於民國九十四年二月二十二日
言詞辯論終結，判決如左：
    主      文
被告應給付原告新台幣貳拾萬元，及自民國九十三年十月十日起至清償日止，按週年
利率百分之五計算之利息。
原告其餘之訴駁回。
訴訟費用由被告負擔百分之三十一，餘由原告負擔。
本判決原告勝訴部分，得為假執行；但被告如以新台幣貳拾萬元，為原告預供擔保後
，得免為假執行。
原告其餘假執行之聲請駁回。
    事實及理由
壹、原告主張：一、被告於民國（下同）九十二年十月二十七日二十三時三十分許，
    飲用高梁酒後已達不能安全駕駛動力交通工具之程度，竟仍駕駛車牌號碼為Ｍ３
    ─１０１６號自用小客車，沿台中市○○○路由嶺東路往中台路方向行駛，行經
    台中市○○○路電杆二八－五三六一號前時，本應遵守道路交通標誌、標線、號
    誌之指示，及注意分向限制線係用以劃分路面成雙向車道，禁止車輛跨越行使，
    並不得迴轉，而依當時情形，並無不能注意之情事，其竟疏未注意而撞及對向由
    訴外人陳盈璁駕駛而搭載原告之自用小客車，致原告因而受有頭部外傷合併腦震
    盪、左側眼臉撕裂傷、第三對腦神經受損等傷害。二、原告歷此車禍事件，受有
    損害，爰請求被告賠償（一）醫療費：已支出醫療費用新台幣（下同）五萬元。
    （二）看護費用：共三萬九千六百元。原告因受前開傷害而住院一十八日，生活
    起居均需旁人照顧，看護費以每日二千二百元計算，共三萬九千六百元。（三）
    工作損失五萬六千元：原告因受前開傷害而自九十二年十月二十八日起至九十三
    年一月三日止，共六十八日無法工作；而原告年薪約三十萬二千三百元，故被告
    共應賠償原告工作損失五萬六千元。（四）慰撫金五十萬元：原告因本件事故而
    受前開傷害，不僅身體受有痛苦及損傷，且造成原告鎮日難眠，多次手術亦使原
    告痛處難耐、身心疲憊，請求被告賠償精神上損失五十萬元。三、爰依民法所規
    定侵權行為之法律關係，請求被告賠償前開金額及其法定利息等語。並聲明：（
    一）被告應給付原告六十四萬五千六百元，及自起訴狀繕本送達翌日即九十三年
    十月十日起至清償日止，按年息百分之五計算之利息。（二）訴訟費用由被告負
    擔。（三）願供擔保，請准宣告假執行。
貳、被告則以：一、對於原告支出醫藥費用五萬元之事實不爭執。對於原告需支出看
    護費用三萬元部分不爭執，但其餘部分則否認其真正。原告因減少勞動能力之工
    作損失五萬元部分不爭執，其餘部分則爭執。二、被告為受薪階級，經濟能力並
    非良好，且原告所受傷害並已恢復，已無大礙，原告請求賠償金額亦過高等語，
    資為抗辯。並聲明：（一）原告之訴及假執行之聲請均駁回。（二）訴訟費用由
    原告負擔。（三）如受不利之判決，請准供擔保免為假執行。
參、得心證之理由
一、查原告所主張被告於九十二年十月二十七日二十三時三十分許，飲用高梁酒後已
    達不能安全駕駛動力交通工具之程度，竟仍駕駛車牌號碼為Ｍ３─１０１６號自
    用小客車，沿台中市○○○路由嶺東路往中台路方向行駛，行經台中市○○○路
    電杆二八－五三六一號前時，本應遵守道路交通標誌、標線、號誌之指示，及注
    意分向限制線係用以劃分路面成雙向車道，禁止車輛跨越行使，並不得迴轉，而
    依當時情形，並無不能注意之情事，其竟疏未注意而撞及對向由訴外人陳盈璁駕
    駛而搭載原告由中台路往嶺東路方向行駛之車牌號碼為Ｈ４－０８９２號自用小
    客車，致原告因而受有頭部外傷合併腦震盪、左側眼臉撕裂傷、第三對腦神經受
    損等傷害之事實，為被告所不爭，另有原告所提之診斷證明書、臺灣台中地方法
    院檢察署檢察官九十三年度偵字第六六二二、九五三五號起訴書可證，自堪信為
    真實。
二、按因故意或過失，不法侵害他人之權利者，負損害賠償責任；汽車、機車或其他
    非依軌道行駛之動力車輛，在使用中加損害於他人者駕駛人應賠償因此所生之損
    害；不法侵害他人身體、健康者，對於被害人因此喪失或減少勞動能力，或增加
    生活上之需要時，應負損害賠償責任；不法侵害他人之身體、健康、名譽、自由
    、信用、隱私、貞操，或不法侵害其他人格法益而情節重大者，被害人雖非財產
    上之損害，亦得請求賠償相當之金額，民法第一百八十四條、第一百九十一條之
    二前段、第一百九十三條第一項、第一百九十五條各訂有明文。再按汽車駕駛人
    飲酒後其吐氣所含酒精成份超過每公升○．二五毫克以上者，不得駕車；駕駛人
    駕駛汽車，應遵守道路交通標誌、標誌、號誌之指示；分向限制線，用以劃分路
    面成雙向車道，禁止車輛跨越行駛，並不得迴轉，道路交通安全規則第一百十四
    條第二項、第九十條、道路交通標誌標線號誌設置規則第一百六十五條分別著有
    明文。且前開規定其旨均在保障公眾行車安全，屬保護他人之法律，如有違反者
    ，應推定其有過失。查被告違反前開道路交通安全規則、道路交通標誌標線號誌
    設置規則之規定，依前開規定，應推定其有過失；且被告前開過失行為與原告所
    受之前開傷害間，顯有相當因果關係，亦堪以認定。則原告依侵權行為之法律關
    係請求被告賠償，應屬有據。
三、原告據前開各規定就被告之前開過失侵權行為，而請求之各項損害賠償，茲分別
    審酌如下：
（一）醫療費部分：
  １、按因侵權行為致身體或健康受傷害而支出或尚未支出之醫療費（包括住院費、
      手術費、藥品費、檢驗費、診斷費等），如為醫療上所必要者，屬民法第一百
      九十三條第一項所稱之增加生活上之需要，被害人自得依前開各規定請求加害
      人賠償。
  ２、查原告因前開車禍確支出醫療費用五萬元，且均為醫療必要費用，為被告所不
      爭執，且有前開診斷證明書為證，自堪信為真實。是原告就此部分之請求，自
      有理由。
（二）增加生活需要之相當看護費用損害三萬九千六百元部分：
  １、按民法第一百九十三條第一項規定「不法侵害他人之身體或健康者，對於被害
      人因此喪失或減少勞動能力或增加生活上之需要時，應負損害賠償責任」，所
      稱之增加生活上之需要，係指被害人以前並無此需要，因為受侵害，始有支付
      此費用之需要而言。
  ２、查原告因受前開傷害而住院一十八日，其間生活起居均需旁人照顧，看護費用
      總共三萬元，為兩造所不爭，並有診斷證明書可證，堪信為真實。則原告請求
      看護費用之損害共三萬元，應屬有據，應予准許；超過部分之請求，則不應准
      許。
（三）減少勞動能力損害即工作損失五萬六千元部分：
  １、按身體或健康受侵害，而喪失或減少勞動能力者，其減少及殘存勞動能力之價
      值，不能以現有之收入為準，蓋現有收入每因特殊因素之存在而與實際所餘勞
      動能力不能相符，現有收入高者，一旦喪失其職位，未必能自他處獲得同一待
      遇，故所謂減少及殘存勞動能力之價值，應以其能力在通常情形下可能取得之
      收入為標準（最高法院六十一年度台上字第一九八七號判例、九十一年度台上
      字第一八二三號判決參照）。
  ２、查原告因受前開傷害致無法工作之損失共五萬元，為兩造所不爭，另有各類所
      得扣繳暨免扣繳憑單、診斷證明書可證，堪信為真實。則原告請求被告賠償減
      少勞動能力損害五萬元部分，自屬有據，應予准許；至超過部分之請求，即屬
      無據，不應准許。
（四）精神慰撫金五十萬元部分：
  １、按慰藉金之賠償須以人格權遭遇侵害，使精神上受有痛苦為必要，其核給之標
      準固與財產上損害之計算不同，然非不可斟酌雙方身分資力與加害程度，及其
      他各種情形核定相當之數額（最高法院五十一年度台上字第二二三號判例參照
      ）。
  ２、查原告受有前開傷害，有前開診斷證明書可證。而原告係五專畢業，為駕駛訓
      練班之教練，每月平均收入約二萬七千元；及被告係五專畢業，為公務員，每
      月平均收入四萬六千元，均為兩造所不爭；而原告名下無財產，被告名下有田
      賦一筆、汽車一部，財產總額約三百零五萬六千元，亦有財產歸戶資料可證，
      自均堪信為真實。是本院審酌原告所受前開傷勢所受之痛苦程度，及兩造前開
      學歷、社會身分、地位與工作收入、經濟財產狀況等事實，因認原告請求被告
      賠償精神慰撫金以七萬元為適當，逾此部分之請求，自難准許。
（五）綜上所述，原告因本件車禍得請求被告賠償之金額合計為二十萬元，逾此部分
      之請求，均不應准許。
四、復按給付無確定期限者，依民法第二百二十九條第二項之規定，債務人於債權人
    得請求給付時，經其催告而未為給付，自受催告時起，負遲延責任；其經債權人
    起訴而送達訴狀者，與催告有同一效力。而遲延之債務，以支付金錢為標的者，
    債權人得請求依法定利率計算之遲延利息；應負利息之債務，其利率未經約定，
    亦無法律可據者，週年利率為百分之五，亦為民法第二百三十三條第一項、第二
    百零三條所明定。另按以日、星期、月或年定期間者，其始日不算入，民法第一
    百二十條第二項亦有規定。查侵權行為之損害賠償請求權於行為時即已發生，但
    其給付無確定期限，而被告係於九十三年九月二十九日經寄存送達收受本件刑事
    附帶民事訴訟起訴狀，有本院送達證書可憑；則依民事訴訟法第一百三十八條第
    二項之規定，自寄存之日起，經十日發生效力，是原告請求被告給付前開二十萬
    元之自起訴狀繕本送達翌日即九十三年十月十日起至清償日止，按年息百分之五
    計算之利息，自屬有據，逾此部分之請求，自不應准許。
五、綜上所述，原告依前開侵權行為損害賠償之法律關係，請求被告給付二十萬元及
    自起訴狀繕本送達翌日即九十三年十月十日起至清償日止，按年息百分之五計算
    之利息，為有理由，應予准許；逾此部分之請求，為無理由，應予駁回。
六、本件原告勝訴部分，所命為給付金額未逾五十萬元，爰依職權宣告假執行。至本
    件原告勝訴部分，被告陳明願供擔保，聲請准予免為假執行之宣告，經核無不符
    ，爰酌定相當之擔保金額准許併宣告之。又原告敗訴部分，其假執行之聲請，亦
    失所附麗，應予駁回，併此敘明。
七、本件事證已臻明確，兩造所為之其他主張，陳述並所提之證據，經審酌後，認均
    與本件之結論無礙，不再一一論述，併予敘明。
肆、據上論結：本件原告之訴，為一部有理由，一部無理由，爰依民事訴訟法第七十
    九條、第三百八十九條第一項第五款、第三百九十二條第二項、第三項，判決如
    主文。
中　　　華　　　民　　　國　　　九十四　　　年　　  三　　  月　　八　　日
~B臺灣臺中地方法院民事第三庭
~B    法  官  陳卿和
右為正本，係照原本作成。
如對本判決上訴，須於判決送達後廿日內向本院提出上訴狀（須附繕本）。
中　　　華　　　民　　　國　　　九十四　　　年　　  三　　  月　　八　　日
~B法院書記官　紀俊源
